【裁判字號】    98,裁,1843
【裁判日期】    980723
【裁判案由】    水污染防治法
【裁判全文】
最  高  行  政  法  院  裁  定
                                      98年度裁字第1843號
上  訴  人  蓮昇企業有限公司
代  表  人  甲○○
被 上訴 人  臺北縣政府
代  表  人  乙○○
上列當事人間水污染防治法事件，上訴人對於中華民國96年6月2
8日臺北高等行政法院95年度訴字第3950號判決，提起上訴，本
院裁定如下：
    主  文
上訴駁回。
上訴審訴訟費用由上訴人負擔。
    理  由
一、按對於高等行政法院判決之上訴，非以其違背法令為理由，
    不得為之，行政訴訟法第242條定有明文。依同法第243條第
    1項規定，判決不適用法規或適用不當者，為違背法令；而
    判決有同條第2項所列各款情形之一者，為當然違背法令。
    是當事人對於高等行政法院判決上訴，如依行政訴訟法第24
    3條第1項規定，以高等行政法院判決有不適用法規或適用不
    當為理由時，其上訴狀或理由書應有具體之指摘，並揭示該
    法規之條項或其內容；若係成文法以外之法則，應揭示該法
    則之旨趣；倘為司法院解釋或本院之判例，則應揭示該判解
    之字號或其內容。如以行政訴訟法第243條第2項所列各款情
    形為理由時，其上訴狀或理由書，應揭示合於該條項各款之
    事實。上訴狀或理由書如未依此項方法表明，或其所表明者
    與上開法條規定不合時，即難認為已對高等行政法院判決之
    違背法令有具體之指摘，其上訴自難認為合法。
二、上訴人於臺北縣樹林市○○街101巷9號設廠從事電鍍業，該
    廠排放廢（污）水於地面水體，經被上訴人所屬環境保護局
    （以下簡稱被上訴人所屬環保局）於民國（下同）94年12月
    2日13時15分派員前往稽查採樣，檢驗結果：鎳21毫克／公
    升，未符合放流水標準（鎳：1.0毫克／公升），被上訴人
    乃以95年1月11日北府環三字第0950001635號函附95年1月6
    日北府環污字第30-095-010004號處分書，以上訴人違反水
    污染防治法第7條第1項規定，爰依同法第40條規定裁處上訴
    人新臺幣（下同）50萬元罰鍰，並限期於95年2月27日（處
    分書誤載為95年2月24日）前改善完妥。上訴人不服，循序
    提起本件行政訴訟。案經原審駁回其訴。上訴人對於高等行
    政法院判決上訴，主張：(一)上訴人於收到裁罰書前未有任何
    陳述意見之機會，且該採集水樣本已於1月26日銷毀無法重
    驗，縱使事後通知補正上訴人陳述意見之機會，原處分已違
    反行政程序法第39條及第102條之強制規定，具有重大瑕疵
    ，應為無效。(二)原處分之客體依據保留之照片等證物顯示為
    樹林市○○街7號，惟上訴人廠房所在地實是樹林市○○街9
    號，二者迥不相同，原處分對象及客體既已錯誤，依行政程
    序法第111條第7款之規定，則具有重大瑕疵，應為無效。(三)
    檢驗機關之內部程序及一般檢驗公司化驗重金屬含量之期限
    約為7至10天，但被上訴人出具檢驗報告日期為94年12月26
    日，是採樣之後24天，而開罰單則在95年1月11日，即採樣
    之後40天。被上訴人竟諉稱檢驗將近1個月遲延的原因是為
    先檢驗環保署委託民間業者的測試檢驗樣品能力，完全違反
    政府機關內部作業程序。(四)上訴人及其代理訴訟律師一再要
    求環保局調出稽查水樣及傳喚證人施怡瑄到庭，並陳述原處
    分違法之事項，然原審完全未予審酌，僅簡單針對上訴人本
    人陳訴之理由，以四兩撥千金的方式，對原處分有無違背法
    令的具體指摘完全未為回應，原判決應有判決不備理由之違
    法等語。上訴意旨雖以該判決違背法令為由，惟核其上訴理
    由，係就原審取捨證據、認定事實之職權行使，指摘其為不
    當，並就原審已論斷者，泛言未論斷，或就原審所為論斷，
    泛言其論斷矛盾，而非具體表明合於不適用法規、適用法規
    不當、或行政訴訟法第243條第2項所列各款之情形，難認對
    該判決之如何違背法令已有具體之指摘。依首開規定及說明
    ，應認其上訴為不合法。另被上訴人已依行政程序法第114
    條第3款之規定，於95年1月24日發函（北府環三字第095000
    5470號）補正給予上訴人陳述意見之機會，其所謂「證據銷
    毀」之情事，尚不足影響該補正程序之效力，尚難據為有利
    上訴人之認定，附此敘明。
三、據上論結，本件上訴為不合法。依行政訴訟法第249條第1項
    前段、第104條、民事訴訟法第95條、第78條，裁定如主文
    。
中    華    民    國    98    年    7     月    23    日
                    最高行政法院第三庭
                        審判長法官  高  啟  燦
                              法官  張  瓊  文
                              法官  姜  素  娥
                              法官  黃  合  文
                              法官  吳  慧  娟
以  上  正  本  證  明  與  原  本  無  異
中    華    民    國    98    年    7     月    27    日
                              書記官  邱  彰  德


司法院資訊處製作；財團法人民間司法改革基金會備份。
